臺灣南投地方法院民事判決
110年度訴字第2號
原      告  廖土泉  
被      告  洪淇益  
訴訟代理人  周利皇律師
上列當事人間損害賠償事件，本院於民國111年1月11日言詞辯論
終結，判決如下：
    主  文
被告應給付原告新臺幣陸萬零伍佰柒拾柒元，及自民國一百一十
年三月二十三日起至清償日止，按週年利率百分之五計算之利息
。
原告其餘之訴駁回。
訴訟費用由被告負擔千分之二十五，餘由原告負擔。
本判決第一項得假執行；但被告如以新臺幣陸萬零伍佰柒拾柒元
為原告預供擔保，得免為假執行。
原告其餘假執行之聲請駁回。
    事實及理由
一、原告主張略以：緣兩造同為南投縣新庄長青協會會員，於民
    國107年間分別擔任會長及理事職務，於107年12月29日在南
    投縣○○鎮○○路0段000號，因該協會捐款事宜發生爭執，被告
    竟於同日15時許在不特定多數人得共見共聞之該處，以「幹
    你娘老雞巴」等語辱罵原告，致原告人格貶損，被告繼徒手
    毆打原告，致原告跌倒在地，受有左側第2至5根肋骨閉鎖性
    骨折、左側膝部擦挫傷等傷害(下稱系爭傷害)，經本院刑事
    庭以108年度訴字第226號刑事判決被告犯公然侮辱罪、傷害
    罪確定（下稱系爭刑案）。被告前開辱罵行為，致原告人格
    權受有侵害，進致受有新臺幣（下同）10萬元之非財產上損
    害。被告前開毆打行為，致原告身體健康權受有侵害，進致
    原告受有577元之醫療費用損害、200萬元之非財產上損害。
    爰依民法第184第1項前段、第193條第1項、第195條第1項等
    規定，提起本件訴訟，並聲明：被告應給付原告210萬0,577
    萬元，及自起訴狀繕本送達翌日即110年3月23日起至清償日
    止，按週年利率百分之5計算之利息；願供擔保，請准宣告
    假執行。
二、被告抗辯略以：被告未以「幹你娘老雞巴」等語辱罵原告。
    原告所受左側第2至5根肋骨閉鎖性骨折部分，非被告行為所
    致；原告僅受左側膝部擦挫傷部分，因傷勢輕微，不致生精
    神上損害。兩造紛爭係原告所先惹起，縱認被告有原告所主
    張之侵權行為，原告亦與有過失。爰聲明：原告之訴及假執
    行之聲請均駁回；如受不利判決，願供擔保，請准宣告免為
    假執行。
三、本院之判斷：
　㈠按因故意或過失，不法侵害他人之權利者，負損害賠償責任
    ，民法第184條第1項前段定有明文。次按不法侵害他人之身
    體或健康者，對於被害人因此喪失或減少勞動能力或增加生
    活上之需要時，應負損害賠償責任；不法侵害他人之身體、
    健康、名譽、自由、信用、隱私、貞操，或不法侵害其他人
    格法益而情節重大者，被害人雖非財產上之損害，亦得請求
    賠償相當之金額，民法第193條第1項、第195條第1項前段分
    別定有明文。另請求慰藉金之賠償，其核給之標準，須斟酌
    雙方之身分、資力、加害程度、身體健康影響程度、精神痛
    苦程度、其他各種情形，以核定相當之數額。且所謂「相當
    」，應以實際加害情形及被害人之身分、地位與加害人之經
    濟情況等關係定之（最高法院47年度台上字第1221號、51年
    度台上字第223號、76年度台上字第1908號、86年度台上字
    第3537號、89年度台上字第1952號判決意旨參照）。
　㈡言語辱罵部分：
　⒈原告主張兩造同為南投縣新庄長青協會會員，於107年間分別擔任會長及理事職務，係因該協會捐款事宜發生爭執等事實，為被告所未爭執，堪信為真實。再者，原告主張被告於107年12月29日15時許，在不特定多數人得共見共聞之南投縣○○鎮○○路0段000號，以「幹你娘老雞巴」等語辱罵原告等事實，固為被告所否認。然查：證人廖明川於偵訊及本院刑事庭審理中具結證稱：被告於前開時、地曾對被告廖土泉辱罵前揭三字經等髒話等語甚明（見系爭刑案偵卷第26頁、審理卷第156頁）；證人曾健桐於本院刑事庭審理中亦具結證稱：兩造在發生肢體衝突前有大小聲，被告有辱罵原告等語；復核前開證人廖明川、曾健桐均與被告同為新庄長青協會幹部，尚無仇懟怨隙，當無設詞構陷被告成立公然侮辱罪（僅得處罰金刑之罪），而致己身構成偽證罪嫌（得處7年以下有期徒刑且不得易科罰金之罪）之動機及必要，其等所為證言，應屬非虛；從而，足認原告主張被告於前開時、地，以前詞辱罵原告之事實，堪信為真實（系爭刑案判決亦同此認定）。至被告辯稱其未以前詞辱罵原告等等，則非可採。
　⒉衡以兩造職務身分、爭執緣由，及被告係在不特定多數人得
    共見共聞處以前詞辱罵原告，確已不法侵害原告之名譽及人
    格法益（系爭刑案判決亦同此認定）而情節重大，致原告受
    有精神上相當之痛苦，揆諸前揭規定，被告自應負損害賠償
    責任。再參以原告為高中畢業，從事機車修理行業；被告為
    高中畢業，從事農業等情，業據兩造自陳在案（見本院卷第
    120頁）；原告於108年度所得額為3,246元，名下有多筆不
    動產，財產總額為916萬1,860元，被告於108年度所得額為3
    萬4,375元，名下有多筆不動產，財產總額為3,219萬9,263
    元等節，有其等之稅務電子閘門財產調件明細表可稽（見本
    院卷第57至60、65至68頁）；經審酌兩造前開社會身分、地
    位、經濟狀況、侵權行為事實，足認原告因受有精神上之痛
    苦，得請求賠償之金額，應以1萬元為相當。
　㈢徒手毆打部分：
　⒈原告主張被告於107年12月29日15時許，在南投縣○○鎮○○路0
    段000號，因該協會捐款事宜發生爭執，於以言語辱罵原告
    後，繼徒手毆打原告，致原告跌倒在地，受有左側膝部擦挫
    傷之傷害，經本院刑事庭以108年度訴字第226號刑事判決被
    告犯傷害罪確定等事實，為被告所未爭執，且經本院調取核
    閱系爭刑案卷宗無訛，堪信為真實（系爭刑案判決亦同此認
    定）。
　⒉原告主張其因此亦受有左側第2至5根肋骨閉鎖性骨折之傷害
    等事實，固為被告所否認，抗辯稱：前開骨折之傷害，非被
    告之前開行為所致。然查：本院就前開骨折之傷害成因乙節
    ，依被告聲請、兩造合意後（見本院卷第149、154頁），檢
    附原告於佑民醫院病歷，送請臺中榮民總醫院為鑑定，鑑定
    結果認：原告固於107年11月18日因發生車禍至佑民醫院就
    診，惟當事胸部X光未發現有骨折，反觀107年12月31日病歷
    則明顯記載有左胸挫傷之紀錄與照片，X光片亦記載有左側
    第2至5根肋骨閉鎖性骨折；且若係107年11月18日發生車禍
    即有骨折，12月31日時應會有骨痂生成，惟當日X光片顯示
    骨折處，未看到骨痂；況原告於11月18日至12月31日間無血
    胸症狀，未因諸如喘、呼吸困難等症狀就醫，故可研判該骨
    折，應屬107年12月31日左右新生之骨折，非舊有骨折等語
    明確，有該院110年10月26日函附骨科部鑑定書可證（見本
    院卷第173至175頁）。從而，原告主張其因遭被告徒手毆打
    跌倒在地，亦受有左側第2至5根肋骨閉鎖性骨折之傷害等事
    實，堪信為真實（系爭刑案判決亦同此認定）。至被告所抗
    辯前詞，自非可採。
　⒊基上，被告以徒手毆打原告，致原告跌倒在地，進致原告受
    有系爭傷害，已認定如前，自屬因故意不法侵害原告之身體
    健康權，揆諸前開說明，就原告所受損害，被告自應負賠償
    責任。
　⒋原告得請求賠償之金額，茲審酌如下：
　⑴醫療費用之損害：
　　原告主張其因系爭傷害，受有577元之醫療費用損害之事實
    ，有其提出佑民醫療社團法人佑民醫院之門診收據1紙可佐
    （見本院卷第29頁），堪信為真實，自得請求被告賠償其所
    支出之前開費用損害577元。
　⑵非財產上之損害（慰撫金）：
　　衡以原告受有系爭傷害，自受有精神上相當之痛苦；至被告
    抗辯原告僅受左側膝部擦挫傷部分，因傷勢輕微，不致生精
    神上損害等等，尚非可採。再審酌兩造前開社會身分、地位
    、經濟狀況、侵權行為事實，足認原告因受有精神上之痛苦
    ，得請求賠償之金額，應以5萬元為相當。
　㈣至被告抗辯兩造紛爭係原告所先惹起，原告亦與有過失等等
    。然按損害之發生或擴大，被害人與有過失者，法院得減輕
    賠償金額，或免除之，民法第217條固有明文。惟所謂被害
    人與有過失，須被害人之行為助成損害之發生或擴大，就結
    果之發生為共同原因之一，行為與結果有相當因果關係，始
    足當之；倘被害人之行為與結果之發生並無相當因果關係，
    尚不能僅以其有過失，即認有過失相抵原則之適用（最高法
    院96年度台上字第2672號判決意旨參照）。衡以兩造間因事
    發生紛爭，亦不表示任何一方得以不法行為作為解決紛爭方
    式，是縱認兩造紛爭係原告所先惹起，亦難認與前開侵權行
    為及損害之發生，有相當因果關係存在，尚不能認原告就此
    部分與有過失，是被告前開所辯，尚非可採。
　㈤按給付無確定期限者，債務人於債權人得請求給付時，經其
    催告而未為給付，自受催告時起，負遲延責任。其經債權人
    起訴而送達訴狀，或依督促程序送達支付命令，或為其他相
    類之行為者，與催告有同一之效力，民法第229條第2項定有
    明文。遲延之債務，以支付金錢為標的者，債權人得請求依
    法定利率即週年利率百分之5計算之遲延利息，民法第233條
    第1項本文、第203條亦有明文。經查：原告對被告之侵權行
    為損害賠償債權，核屬無確定期限之給付，既經原告起訴，
    而起訴狀繕本於110年3月22日送達被告（見本院卷第49頁）
    ，被告迄未給付，當應負遲延責任，故原告聲明請求自起訴
    狀繕本送達翌日之110年3月23日起至清償日止，按週年利率
    百分之5計算之法定遲延利息，洵屬有據。
四、綜上所述，原告依侵權行為之法律關係，請求被告應給付6
    萬0,577元，及自110年3月23日起至清償日止，按週年利率
    百分之5計算之利息，洵屬正當，應予准許。逾此範圍之請
    求，則屬無據，應予駁回。
五、本件判決所命給付之金額未逾50萬元，就原告勝訴部分，依
    389條第1項第3款規定，應依職權宣告假執行，原告聲請供
    擔保准予假執行，核無必要；又依同法第392條第1項規定，
    依被告聲請宣告准其於供相當擔保後得免為假執行。至原告
    敗訴部分，其假執行之聲請，因訴之駁回而失所依附，應併
    予駁回之。
六、本件事證已臻明確，兩造其餘攻擊防禦及證據調查，均與本
    案之判斷不生影響，爰毋庸一一審酌論列，併此敘明。
七、訴訟費用負擔之依據：民事訴訟法第79條。
中　　華　　民　　國　  111　  年　  2  　月  　10 　日
                  民事第二庭法　官  葉峻石
以上正本係照原本作成。
如對本判決上訴，須於判決送達後20日內向本院提出上訴狀。如
委任律師提起上訴者，應一併繳納上訴審裁判費。
中　　華　　民　　國　  111　  年　  2  　月  　10 　日
                               書記官  沈柏樺